臺灣橋頭地方法院民事判決
110年度橋簡字第933號
原      告  邱林美華
訴訟代理人  邱學源  
被      告  林美蓮  
上列當事人間請求損害賠償事件，原告提起刑事附帶民事訴訟，
經本院刑事庭移送前來（110年度簡附民字第129號），本院於民
國111年6月2日言詞辯論終結，判決如下：
    主  文
被告應給付原告新臺幣肆萬伍仟參佰元，及自民國一一○年九月
十日起至清償日止，按週年利率百分之五計算之利息。
原告其餘之訴駁回。
訴訟費用由被告負擔五分之一，餘由原告負擔。
本判決第一項得假執行。但被告如以新臺幣肆萬伍仟參佰元為原
告預供擔保，免為假執行。
原告其餘假執行之聲請駁回。
    事實及理由
一、按簡易訴訟之訴狀送達後，原告不得將原訴變更或追加他訴
    ，但擴張或減縮應受判決事項之聲明者，不在此限，民事訴
    訟法第436條第2項、第255條第1項第3款定有明文。本件原
    告起訴時，原請求：被告應給付原告新臺幣（下同）393,40
    0元，及自民國110年8月19日起至清償日止，按週年利率5％
    計算之利息；嗣於訴狀送達後，變更聲明為：被告應給付原
    告393,400元，及自起訴狀繕本送達翌日起至清償日止，按
    週年利率5％計算之利息（見本院卷第61頁）。經核原告前、
    後聲明所據，均係兩造在110年4月6日發生爭執衍生身體傷
    害此同一事實，僅按法律規定減縮並特定其請求遲延利息之
    起算日，徵諸首揭規定，自無不合，應予准許。
二、原告主張：被告於110年4月6日下午1時11分許，在原告位於
    高雄市○○區○○路00巷0弄00號住處（下稱系爭住處）前，僅
    因購買保健食品退款一事與原告發生爭執，竟基於傷害犯意
    ，徒手毆打並持安全帽接續揮擊原告之頭部及身體，致原告
    受有右臉挫擦傷1*1公分、頸挫擦傷2*2公分、右肩挫傷、左
    手腕挫傷、左大腿挫傷及下背挫傷等傷害（下稱系爭事故）
    。嗣原告因系爭事故已受有就診交通費用4,200元、聘請居
    家看護費用189,200元之損失，爰依民法侵權行為法律關係
    提起本訴，請求被告賠償上列損失暨精神慰撫金200,000元
    等語。聲明：被告應給付原告393,400元，及自起訴狀繕本
    送達翌日起至清償日止，按週年利率5％計算之利息；願供擔
    保，請准宣告假執行。
三、被告則以：伊沒有打原告，當時鄰居有報案，警察也有到場
    ，原告並無受傷，所以警察沒有帶雙方回去做筆錄，伊不需
    要賠償原告等詞置辯。
四、本院之判斷：
㈠、按因故意或過失，不法侵害他人之權利者，負損害賠償責任
    ；不法侵害他人之身體或健康者，對於被害人因此喪失或減
    少勞動能力或增加生活上之需要時，應負損害賠償責任；不
    法侵害他人之身體、健康、名譽、自由、信用、隱私、貞操
    ，或不法侵害其他人格法益而情節重大者，被害人雖非財產
    上之損害，亦得請求賠償相當之金額，民法第184條第1項前
    段、第193條第1項、第195條第1項分別定有明文。
㈡、原告主張之系爭事故發生經過，及其受有右臉挫擦傷1*1公分
    、頸挫擦傷2*2公分、右肩挫傷、左手腕挫傷、左大腿挫傷
    及下背挫傷之傷害各情，已據本院調取被告因系爭事故而犯
    傷害罪並經判處拘役20日確定之本院110年度簡上字第213號
    刑事案卷（下稱系爭刑案）資料核閱屬實，且被告雖執前詞
    否認有傷害原告之情事，但其在系爭刑案審理期間，亦自承
    於110年4月6日下午1時11分許，確有前往系爭住處並與原告
    因言語爭執而發生肢體拉扯等情明確（見系爭刑案之簡上卷
    第40頁、第70至71頁），加以原告於同日下午2時16分許，
    即前往大東醫院就醫診斷受有前述傷勢一情，有該院111年1
    月28日（111）大東醫政字第013號函暨檢附之病歷資料、照
    片對照可查（見系爭刑案之簡上卷第57至65頁）。因此，原
    告前往醫院就診時間，既與兩造發生肢體衝突時間要屬密接
    ，且前述傷勢所在部位及外觀型態，客觀上確與原告主張其
    遭被告以徒手及持鈍器毆打之情相符，另輔以被告在系爭刑
    案警詢時，亦表示因原告不理會其退款要求，方一時氣不過
    而上前拉扯，並將原告壓在牆邊，以手刀敲打手腕及壓制脖
    子等語綦詳（見系爭刑案之警卷第2至3頁），致可見被告確
    實有因情緒激動而先出手攻擊原告之情，則以上開事證內容
    相互參酌，顯已足證原告主張受有前述傷勢，係因被告之攻
    擊行為所致此節，應屬真實，被告無視於此，仍空詞否認，
    當無可採。準此，原告既因被告之傷害行為而受有前述傷勢
    ，其依民法侵權行為法律關係，請求被告應賠償所受損害，
    自屬有據。
㈢、至被告在本院審理期間，固以：事發當日員警有到場，如果
    原告真的有傷，警察早就帶伊回去做筆錄等詞抗辯（見本院
    卷第67頁、第98頁）。惟刑法第277條第1項之傷害罪乃告訴
    乃論之罪，此觀同法第287條前段規定自明，是以，員警接
    獲有關傷害之報案通知抵達現場後，是否開啟偵查程序乃至
    製作警詢筆錄，除有現行犯或違反社會秩序維護法等其他情
    況外，本繫諸於受害人是否提出傷害告訴而定；又原告係於
    系爭事故發生當日下午前往大東醫院就診後，才持診斷證明
    書前往警局對被告提出傷害告訴，已有警詢筆錄存卷可參（
    見系爭刑案之警卷第11至13頁），故被告前詞抗辯之內容，
    自有誤會，而無可採。
㈣、茲就原告主張之各項賠償金額是否有理，分述如下：
⑴、就診交通費用4,200元：
　　原告主張其因系爭事故所受前述傷勢，而支出就診交通費用
    4,200元一節，雖提出健保就醫紀錄、計程車運價證明、交
    通費搭車起訖明細資料作為佐證（見附民卷第11頁、第17至
    21頁；本院卷第39頁）。然而，通觀上開健保就醫紀錄資料
    並輔以原告因前述傷勢前往大東醫院就診之診斷證明書內容
    （見系爭刑案之警卷第15頁），雖足認原告於110年4月6日
    即系爭事故發生當日至大東醫院就診之交通費用300元，確
    實為系爭事故所致之損失，並可向被告請求賠償。但原告其
    餘就診之時間，既分別為110年4月8日至同年6月30日期間所
    陸續造成，致與系爭事故發生時間難認密接，有交通費搭車
    起訖明細資料存卷可參（見本院卷第39頁）；且原告所受前
    述傷勢，並未見醫囑有應回診治療之需求，同據本院核閱上
    揭診斷證明書確認無訛（見系爭刑案之警卷第15頁）；另原
    告後續搭乘計程車之就醫院所，尚包含前述傷勢所未提及或
    說明有診療需求之眼科、牙醫診所，亦經原告自承在卷（見
    本院卷第39頁）。因此，原告請求之就診交通費用，除110
    年4月6日前往大東醫院就診之交通費用300元，尚可徵與系
    爭事故確實有因果關聯，並可向被告請求賠償外，其餘部分
    ，依卷附事證，實難認與系爭事故有何相當因果關係存在，
    故原告請求被告賠償交通費用300元，應屬有理，而可准許
    ；逾此範圍，則屬無據，自予駁回。
⑵、聘請居家看護費用189,200元：
　　原告固主張其因系爭事故受有從110年4月6日至110年6月30
    日，聘請居家看護費用189,200元之損失，並提出收據1紙為
    證（見附民卷第15頁）。但原告所受前述傷勢，並無醫師出
    具應專人照護之診斷證明，已據原告自承無訛（見本院卷第
    35頁），稽以前述傷勢主要為肢體擦挫傷，而不包含影響身
    體自主行動或日常生活照料能力之處，有如前載。因之，原
    告縱有支出聘請居家看護之費用189,200元，顯難認屬系爭
    事故造成之必然損失，故原告請求被告賠償聘請居家看護之
    費用189,200元，尚無足取，應予駁回。
⑶、精神慰撫金200,000元：
　　按慰藉金之賠償須以人格權遭遇侵害，使精神上受有痛苦為
    必要，其核給之標準固與財產上損害之計算不同，然非不可
    斟酌雙方身分資力與加害程度，及其他各種情形核定相當之
    數額；另非財產上損害之慰撫金數額，究竟若干為適當，應
    斟酌兩造身分、地位及經濟狀況，俾為審判之依據。經查，
    原告之身體權利確實因被告故意傷害行為而受侵害，迭如前
    述，則原告因客觀身體狀況不佳進而衍生主觀心理因素之不
    快，並使精神層面受有痛苦，自無可疑，可堪信實。茲審以
    原告自述未曾就學，目前從事資源回收工作，經濟來源靠家
    人（見本院卷第98頁）；被告自陳國小畢業，目前無業，經
    濟來源靠家人等情（見本院卷第99頁）；並參酌雙方財產所
    得總額及名下財產資料（詳見本院卷末附稅務電子閘門財產
    所得調件明細表）；復考量系爭事故之發生情狀乃被告故意
    傷害原告所造成，被告主觀上之惡性顯較過失傷害他人者為
    重，暨衡量被告對原告所為傷害行為之情節、原告因此所受
    精神上痛苦程度等情形，認原告請求之精神慰撫金數額應以
    45,000元為適當，逾此範圍之金額，則非可採。
五、綜上所述，原告依民法侵權行為法律關係，得請求被告賠償
    45,300元（計算式：就診交通費用300元＋精神慰撫金45,000
    元），是以，原告請求被告給付45,300元，及自起訴狀繕本
    送達翌日即110年9月10日起至清償日止（起算依據詳見附民
    卷第25頁之送達證書），按週年利率5％計算之利息，屬有理
    由，應予准許；逾此範圍之金額，則非有據，自予駁回。
六、原告勝訴部分，係適用簡易訴訟程序為被告敗訴之判決，原
    告雖為假執行宣告之聲請，但依民事訴訟法第389條第1項第
    3款規定，仍由本院依職權宣告；至原告敗訴部分，其假執
    行之聲請失所依附，爰予駁回。另依同法第392條第2項規定
    ，職權宣告被告如預供擔保，免為假執行。
七、本件事證已臻明確，其餘攻擊防禦方法及舉證，經核與判決
    結果不生影響，無逐一論列之必要。
八、本件係提起刑事附帶民事訴訟，經本院刑事庭裁定移送民事
    庭審理，依刑事訴訟法第504條第2項之規定，免納裁判費，
    且至本件言詞辯論終結時，亦未發生其他訴訟費用，本無確
    定訴訟費用額之必要，惟為免將來如有訴訟費用發生時，得
    確定由何當事人負擔，仍依民事訴訟法第79條規定，諭知訴
    訟費用之負擔義務者如主文。　　　
中　　華　　民　　國　　111 　年　　6 　　月　　24　　日
    　　　　　　　橋頭簡易庭　法　　　官  楊博欽
以上正本係照原本作成。
如不服本判決，應於送達後20日內，向本院提出上訴狀並表明上
訴理由，如於本判決宣示後送達前提起上訴者，應於判決送達後
20日內補提上訴理由書（須附繕本）。
中　　華　　民　　國　　111 　年　　6 　　月　　24　　日
    　　　　　　　　　　　　書　記　官  許雅瑩